【裁判字號】    95,聲,729
【裁判日期】    950912
【裁判案由】    定應執行刑
【裁判全文】
臺灣基隆地方法院刑事裁定               95年度聲字第729號
聲  請  人  臺灣基隆地方法院檢察署檢察官
受  刑  人  甲○○
上列聲請人因受刑人數罪併罰有2 裁判以上，聲請定其應執行之
刑（95年度執聲字第340號），本院裁定如下：
    主  文
甲○○因違反毒品危害防制條例案件，所處有期徒刑肆月，如易
科罰金，以銀元參佰元即新台幣玖佰元折算壹日；又因違反毒品
危害防制條例案件，所處有期徒刑伍月，如易科罰金，以銀元參
佰元即新台幣玖佰元折算壹日。應執行有期徒刑柒月，如易科罰
金，以銀元參佰元即新台幣玖佰元折算壹日。
    理  由
一、本件受刑人甲○○所犯違反毒品危害防制條例等案件，經本
    院先後各判處如附表所示之刑（另有沒收從刑），均經分別
    確定在案。茲檢察官聲請定其應執行之刑，本院審核認聲請
    為正當。
二、按刑法第2條第1項規定：「行為後法律有變更者，適用行為
    時之法律。但行為後之法律有利於行為人者，適用最有利於
    行為人之法律。」是除另有特別規定者外，就新舊法之比較
    適用應採從舊從輕原則。
（一）本件受刑人行為後，民國94年2 月2 日修正公布之刑法第
      51條第5 款，自95年7 月1 日起施行，修正前該款規定：
      「宣告多數有期徒刑者，於各刑中之最長期以上，各刑合
      併之刑期以下，定其刑期。但不得逾20 年 。」而修正後
      規定：「宣告多數有期徒刑者，於各刑中之最長期以上，
      各刑合併之刑期以下，定其刑期。但不得逾30 年 。」比
      較修正前後之規定，修正後之規定將定應執行刑之上限自
      20年提高為30年，顯非有利於受刑人，揆諸首揭規定，自
      應適用行為時之法律，定其應執行之刑。
（二）受刑人所犯如附表所示之罪，均為最重本刑5 年以下有期
      徒刑之罪，且分別經本院判處有期徒刑4 月及5 月，符合
      刑法第41條第1 項所定易科罰金之要件，修正前該項前段
      規定：「犯最重本刑為5 年以下有期徒刑以下之刑之罪，
      而受6 個月以下有期徒刑或拘役之宣告，因身體、教育、
      職業、家庭之關係或其他正當事由，執行顯有困難者，得
      以1 元以上3 元以下折算1 日，易科罰金。」另依95年5
      月17日修正刪除及自同年7 月1 日起施行前罰金罰鍰提高
      標準條例第2 條前段規定：「依刑法第41條易科罰金或第
      42 條 第2 項易服勞役者，均就其原定數額提高100 倍折
      算1日 。」是易科罰金之折算標準為以銀元100 元以上
      300 元以下折算1 日，再經以1 比3 之比例折算後，係以
      新台幣300 元以上900 元以下折算1 日；而依修正後之刑
      法第41條第1 項前段規定：「犯最重本刑為5 年以下有期
      徒刑以下之刑之罪，而受6 個月以下有期徒刑或拘役之宣
      告者，得以新台幣1,000 元、2,000 元或3,000 元折算1
      日，易科罰金。」所定易科罰金之折算標準為以新台幣
      1,000 元、2,000 元或3,000 元折算1 日，經比較新舊法
      之結果，修正後刑法第41條第1 項前段所定易科罰金之折
      算標準，對於被告並非較為有利，依刑法第2 條第1 項前
      段之規定，自應適用修正前刑法第41條第1 項前段之規定
      ，諭知易科罰金之折算標準。
（三）修正前刑法第41條第2 項規定：「併合處罰之數罪，均有
      前項情形，其應執行之刑逾6 個月者，亦同。」即併合處
      罰之數罪如均符合易科罰金之要件，縱所定應執行之刑逾
      6 個月者，所定應執行之刑仍得易科罰金；修正後該項規
      定：「前項規定於數罪併罰，其應執行之刑未逾6 月者，
      亦適用之。」即併合處罰時，限於所定應執行之刑未逾6
      月者，始得就所定應執行之刑易科罰金；另刑法施行法第
      3 條之1 第2 項規定：「於94年1 月7 日刑法修正施行前
      犯併合處罰數罪中之1 罪，且該數罪均符合第41條第1 項
      得易科罰金之規定者，適用90年1 月4 日修正之刑法第41
      條第2 項規定。」此應屬刑法第2 條第1 項之特別規定，
      若符合刑法施行法第3 條之1 第2 項所定之情形，即應依
      該條規定適用修正前刑法第41條第2 項之規定，毋庸再依
      刑法第2 條第1 項之規定為新舊法之比較適用。本件受刑
      人所犯如附表所示之罪之犯罪時間，均於修正刑法施行即
      95年7 月1 日前，且所犯數罪均符合易科罰金之規定，已
      如前述，揆諸首揭說明，自應依刑法施行法第3條之1 第
      2 項之規定，適用修正前刑法第42條第2 項及修正前罰金
      罰鍰提高標準條例第2 條之規定，就所定應執行之刑宣告
      易科罰金之折算標準。
三、依刑事訴訟法第477條第1項，刑法第2條第1項前段、第53條
    、修正前第51條第5 款、修正前第41條第1 項前段、第2 項
    ，刑法施行法第3 條之1 第2 項，修正前罰金罰鍰提高標準
    條例第2 條，現行法規所定貨幣單位折算新台幣條例第2 條
    ，裁定如主文。
中    華    民    國    95    年    9     月    12    日
                  刑事第五庭法    官  邰婉玲
以上正本證明與原本無異。
對於本件裁定如有不服，應於送達後5日內， 向本院提出抗告書
狀，敘述抗告之理由，抗告於臺灣高等法院。
中    華    民    國    95    年    9     月    12    日
                            書 記 官  林建清
附表：
  臺灣基隆地方法院檢察署受刑人甲○○定應執行案件一覽表
┌────────┬────────┬────────┬────────┐
│ 罪          名 │毒品危害防制條例│毒品危害防制條例│                │
│                │（連續施用二毒）│  （施用二毒）  │                │
├────────┼────────┼────────┼────────┤
│ 宣    告    刑 │有期徒刑4月     │有期徒刑5月     │                │
│                │                │                │                │
├────────┼────────┼────────┼────────┤
│                │94.12月間起     │95.03.26        │                │
│ 犯  罪  日  期 │至95.01.26      │   或           │                │
│                │                │95.0327         │                │
├────────┼────────┼────────┼────────┤
│ 偵查(自訴)機關 │基隆地檢95年毒偵│基隆地檢95年毒偵│                │
│ 年  度  案  號 │字第381號       │字第1135號      │                │
├───┬────┼────────┼────────┼────────┤
│      │法    院│ 基  隆  地  院 │ 基  隆  地  院 │                │
│      ├────┼────────┼────────┼────────┤
│      │        │                │                │                │
│最  後│案    號│95年基簡字第206 │95年基簡字第630 │                │
│      │        │號              │號              │                │
│      │        │                │                │                │
│事實審├────┼────────┼────────┼────────┤
│      │        │                │                │                │
│      │判決日期│95.03.13        │95.07.21        │                │
│      │        │                │                │                │
├───┼────┼────────┼────────┼────────┤
│      │法    院│ 基  隆  地  院 │ 基  隆  地  院 │                │
│      ├────┼────────┼────────┼────────┤
│      │        │                │                │                │
│確  定│案    號│95年基簡字第206 │95年基簡字第630 │                │
│      │        │號              │號              │                │
│判  決├────┼────────┼────────┼────────┤
│      │判    決│                │                │                │
│      │        │95.05.22        │95.08.14        │                │
│      │確定日期│                │                │                │
├───┴────┼────────┼────────┼────────┤
│                │基隆地檢95年執字│基隆地檢95年執字│                │
│備            註│第1117號        │第1762號        │                │
└────────┴────────┴────────┴────────┘


司法院資訊處製作；財團法人民間司法改革基金會備份。
